臺灣高等法院刑事判決
110年度上易字第1358號
上  訴  人  臺灣新北地方檢察署檢察官
被      告  張家齊




上列上訴人因被告傷害案件，不服臺灣新北地方法院109年度易
字第640號，中華民國110年1月27日第一審判決（起訴案號：臺
灣新北地方檢察署108年度偵字第20235號），提起上訴，本院判
決如下：
    主  文
原判決撤銷。
張家齊共同犯普通傷害罪，處拘役參拾日。如易科罰金以新臺幣
壹仟元折算壹日。
    犯罪事實
一、張家齊與何昱勳（傷害部分未據起訴）於民國108年3月18日
    23時許，陪同陳詩萍返回陳詩萍與前夫潘建成位於新北市○○
    區○○街00巷00○0號4樓之同居處所。因陳詩萍與潘建成口角
    ，何昱勳遂手持打火機及垃圾桶稱要潘建成燒掉，潘建成作
    勢欲還擊及衝出，張家齊竟與何昱勳共同基於傷害潘建成身
    體亦不違背其本意之間接故意聯絡，均出手拉扯潘建成，致
    潘建成受有左肩、左肘挫傷及扭傷等普通傷害。
二、案經告訴人潘建成訴由新北市政府警察局蘆洲分局報請臺灣
    新北地方檢察署檢察官偵查起訴。
    理  由
壹、程序方面
    檢察官及被告張家齊於本院審判程序中，對於本案相關具有
    傳聞性質的證據資料，均表示不爭執證據能力（見本院卷第
    156至159頁），且本案所引用的非供述證據，也是合法取得
    ，依法均可作為認定犯罪事實的依據。
貳、實體方面
一、認定犯罪所憑之證據及理由
　　訊之被告張家齊矢口否認有傷害犯行，辯稱：主觀上沒有傷
    害故意，客觀上也沒有將告訴人往本案居所客廳拖行等傷害
    告訴人之行為，當時我係在旁勸架，我因車禍而膝部、手部
    帶傷，只有稍微拉告訴人之手，因為我怕跌倒云云。經查：
  ㈠告訴人潘建成確因被告及何昱勳拉扯成傷
　⒈被告如何與何昱勳至告訴人潘建成家中手拿垃圾及打火機，
    並作勢點火，潘建成欲衝出家門報警，卻為被告拉潘建成手
    往客廳方向拖，在拉扯過程中造成左手腕、左手臂受傷等情
    經告訴人於警詢證述及偵查結證綦詳（見偵卷第15、16、62
    及63頁）。
　⒉被告與何昱勳拉扯告訴人一事，亦經被告於警詢及偵查供承
    與何昱勳陪陳詩萍返家後，見潘建成對陳詩萍兇，何昱勳看
    不下去，就去把垃圾拿來客廳要給潘建成燒，潘建成當時全
    身都是酒味，他惱羞成怒作勢要打我與何昱勳，才發生拉扯
    ，又質問他不是要燒垃圾，他後來把我們撞開跑離家中、我
    只有稍微拉告訴人的手等語（見偵卷第8、9頁），證人何昱
    勳警詢證稱：我就去拿垃圾出來放在客廳作勢給他燒，然後
    潘建成就突然離開，我就擋在門口，問潘建成說你不是說要
    燒垃圾？潘建成就作勢要打我與張家齊，我們三個人互相拉
    扯，案發時我與被告有一起將告訴人拉進屋內，告訴人喝了
    酒，我怕發生意外、及於本院具結證稱當時三人互相拉扯等
    情（見偵卷第13頁、本院卷第109頁）；證人陳詩萍警詢、
    偵查證稱：案發時告訴人作勢要打被告及何昱勳，該3人就
    互相拉扯，接著告訴人就跑到派出所報案了，我只記得他們
    3人在互相拉扯手部等語（偵卷第22、63頁）。顯見被告與
    何昱勳共同出手拉扯告訴人。
  ⒊新北市政府警察局蘆洲分局延平派出所108年3月18日員警工
    作紀錄簿所載「22:00-00:00民眾潘建成稱其同居前妻陳詩
    萍帶兩名男子何昱勳、張家齊至其長安街73巷15支1號4樓住
    家稱要放火燒垃圾，後潘民與其前妻及兩名男子至派出所調
    解，經調解後陳詩萍願意離開長安街73巷15之1號4樓潘建成
    住家，由警方陪同其返回收拾行李，潘建成因有遭張民及何
    民拉扯受傷，由消防學長帶至醫院就醫，潘民稱如要提告會
    再至派出所，現場資料抄登備查等文」等情（見偵卷第33頁
    ）。參以告訴人受左肩、左肘挫傷及扭傷一節亦有108年3月
    20日之診斷證明書在卷可佐（見偵卷第25頁）。
　⒋承上交互以觀，告訴人已指明被告對其拉扯，被告及在場何
    昱勳與陳詩萍亦均分別自承或證陳告訴人與被告及何昱勳拉
    扯，甚至陳詩萍亦證述三人係拉扯手部，又告訴人案發後第
    一時間已告知員警受傷並勞請消防人員陪醫，其因與被告拉
    扯而受傷之情應非子虛。衡諸當日已晚，告訴人或要求自行
    返家而未就醫，並無違常理，休息一日後於同年3月20日始
    前往就診，不能推論告訴人並未受傷及否定診斷證明真實性
    ，告訴人應係遭被告及何昱勳共同拉傷無誤。遑論被告於警
    詢中亦自承我與何昱勳都有受傷，何昱勳還流血了等言（見
    偵卷第9頁），可見三人拉扯間力道非輕，被告自稱已經成
    傷，其與告訴人拉扯間告訴人因而成傷亦應有所知悉而容任
    其發生。被告雖非出於傷害直接故意，然與何昱勳共同出於
    拉扯即使告訴人受傷亦不違其本意之間接故意而為，被告之
    傷害犯行灼然甚明。
  ㈡被告辯詞之論駁　　
　⒈被告於原審辯稱沒有阻止告訴人離開僅有勸架（見原審易字
    卷第158頁），於本院又改稱因勸架拉扯但係拉右半邊云云
    （見本院卷第161頁），不惟與之前警詢、偵查中所述歧異
    ，更互相矛盾，且其從未強調僅係拉右半邊，迨知悉告訴人
    受傷均在左手始於本院為此辯，益見其臨訟所辯而不實。其
    另以因其受傷無從出力云云為辯，然被告先於警詢供承108
    年1月22日有發生車禍受傷，惟所舉診斷證明書卻載108年02
    月23日起至108年05月24日應診8次（見偵卷第39頁），被告
    如受有重大傷害卻有該年1月22日至2月23日間逾1個月未就
    診，是否如其所說無法出力，已值生疑，且所載傷勢亦無從
    據為其無法施力之判斷。
  ⒉被告係與何昱勳共同拉扯告訴人，業經認定如前，何昱勳部
    分雖經不起訴處分，但證人陳詩萍於原審理理中結證稱係何
    昱勳拉告訴人（原審卷第146頁）、被告於本院辯稱係何昱
    勳與告訴人互毆（見本院卷第161頁），何昱勳自己亦於本
    院結證稱三人互相拉扯（見本院卷第109頁），可見何昱勳
    應有動手，被告與何昱勳共同拉扯告訴人，自難以告訴人體
    重較重，而無視被告方係二人拉扯力道，驟論告訴人不可能
    成傷。尤其證人陳詩萍已經於偵查中結證三人手部拉扯，被
    告左手肘及左肩之傷勢，更無疑義。證人陳詩萍嗣後於原審
    所為被告並未出手之證詞，以其之後下嫁被告之關係，不免
    迴護，殊難輕信。
　㈢綜上所述，被告所辯無非飾後卸飾之詞，顯不足採。本案事
    證明確，被告上開犯行洵堪認定，應予依法論科。
二、論罪
  ㈠罪名
    被告行為後，刑法第277條業於108年5月29日公布修正，並
    於108年5月31日起生效。修正前後刑法第277條第1項構成要
    件相同，但修正後最高法定本刑及罰金刑均加重，修正後之
    規定並未較有利於被告，依刑法第2條第1項前段之規定，適
    用修正前刑法第277條第1項之規定。是核被告所為，係犯修
    正前刑法第277條第1項之普通傷害罪。
　㈡共同正犯
　　被告與何昱勳間有犯意聯絡及行為分擔，為共同正犯。
參、撤銷改判之說明
一、原審疏未詳查被告與何昱勳挑釁告訴人在前，案發之初均已
    坦承共同拉扯告訴人，告訴人因108年3月18日案發當晚上於
    警所調解耗時已久，日時亦晚，同月19日凌晨雖經消防員陪
    同送醫，終未前往，休息後於同月20日前往就醫並非毫無可
    能，遽為被告無罪之判決，認事用法顯有違誤，公訴人執此
    提起上訴指摘原判決不當，為有理由，應將原判決撤銷改判
    。
二、爰審酌被告介入他人家庭糾紛主動至告訴人居所挑釁，又拉
    扯告訴人即使成傷亦在所不惜，專科畢業、已婚育有二子及
    扶養告訴人與陳詩萍之長女、擔任炸雞店員工之智識程度及
    家庭與經濟生活等一切情狀，處如主文第二項之刑，並諭知
    易科罰金折算標準示懲。
據上論斷，應依刑事訴訟法第369條第1項前段、第364條、第299
條第1項前段，判決如主文。
本案經檢察官何國彬提起公訴，檢察官曾信傑提起上訴，檢察官
越方如到庭執行職務。
中　　華　　民　　國　 110　　年　　12 　 月　  14  　日
                  刑事第二十三庭審判長法　官  許永煌
                                      法　官  雷淑雯
                                      法　官  吳定亞
以上正本證明與原本無異。
如不服本判決，應於收受送達後20日內向本院提出上訴書狀，其
未敘述上訴之理由者並得於提起上訴後20日內向本院補提理由書
（均須按他造當事人之人數附繕本）「切勿逕送上級法院」。
                                      書記官  郭侑靜
中　　華　　民　　國　　110 　年　　12　　月　　15　　日
附錄：本案論罪科刑法條全文
修正前中華民國刑法第277條
傷害人之身體或健康者，處 3 年以下有期徒刑，拘役或 1 千元
以下罰金。
犯前項之罪，因而致人於死者，處無期徒刑或 7 年以上有期徒
刑；致重傷者，處 3 年以上、 10 年以下有期徒刑。